最　高　行　政　法　院　判　決　　　　　　　　　　　九十一年度判字第六七號
　　原　　　告　貴婷國際流行服飾有限公司
　　代　表　人　甲○○
　　訴訟代理人　林鎰珠　律師
　　被　　　告　經濟部智慧財產局
　　代　表　人　陳明邦
右當事人間因商標註冊事件，原告不服行政院中華民國八十九年四月七日台八十九訴
字第九九四○號再訴願決定，提起行政訴訟。本院判決如左：
　　主　文
原告之訴駁回。
訴訟費用由原告負擔。
　　事　實
緣原告於民國八十七年五月二十五日以「NATURALLY JOJO設計圖」商標（如附圖一）
，指定使用於商品及服務分類表第十六類之卡片、筆記簿、信封、信紙、便條紙、相
片簿、通訊本、海報、廣告畫刊、月曆、桌曆商品申請註冊。經被告依商標法第三十
七條第十二款規定予以核駁，發給核駁第二四六八一五號商標核駁審定書。原告不服
，一再訴願，遞遭決定駁回，遂提起行政訴訟。茲摘敘兩造訴辯意旨於次：
原告起訴意旨略謂：按主管機關前後審查一貫，乃商標註冊申請人接受核駁審定之最
低標準。以商標圖樣構成近似與否之認定而論，固無一定之判斷準則，亦得因不同審
查員主觀之見解而異其結果，惟商標申請人如係以同一圖樣分別申請註冊於六類不同
之商品，雖無法期待各該類商品均無近似之商標存在，然如僅其中一件商標經認定與
他人商標之文字近似致遭核駁，而該所謂近似之文字，於同一圖樣已註冊之另五類商
品中，已經其他業者作為註冊商標圖樣之一部分，均獲准並存，即商標主管機關於六
次之審查中，有五次未認二商標文字構成近似，則以審查一貫之原則而言，自無執意
維持唯一之近似認定，致損害商標註冊申請人權益之理。徵諸行政院於歷來之審查前
例中，亦數度明示對同一商標申請人以同一商標圖樣申請註冊者，「商標審查一貫原
則」係行政機關作成處分之前，所不應忽略，商標審查欠缺一貫，縱或個案，其處分
仍無以維繫。此有行政院台八十訴字第八六六二號、台八十二訴字第二六○一九號及
台八十三訴字第四五六九八號等決定書可參。本件原告於八十三、八十四年間即以同
一圖樣之「NATURALLY JOJO設計圖」商標申請註冊於多類商品，均經認與同一或類似
商品中包含「JOJO」商標不構成近似，陸續獲准註冊，原告乃投注鉅額資金、戮力建
立市場，惟在八十七年復以同一圖樣之本案商標申請註冊時，卻遭被告持相反之見解
，率不准註冊，致原告建立品牌完整形象之規劃無端受挫，僅因行政機關之處分前後
反覆，被告於本案之審查違反一貫原則，原決定遞予維持，均明顯危及工商企業之正
常發展，要無以維持。按商標法第三十七條第十二款固規定：商標圖樣「相同或近似
於他人同一商品或類似商品之註冊商標者」，不得申請註冊，惟所謂「近似」之認定
，非任由審查機關恣意作漫無標準之裁量。以被告曾於先前之五次審查中，核准「NA
TURALLY JOJO設計圖」商標與包含「JOJO」之商標並存於同一或類似之商品（眼鏡等
商品之註冊第七六四五九八號「NATURALLY JOJO設計圖」商標與第三五八四○四號「
佳佳及圖JOJO」商標、草帽、運動帽等商品之註冊第七一五七二三號及襪類商品之註
冊第七一五七二二號「NATURALLY JOJO設計圖」商標與第四五○三一六號「嬌嬌及圖
jo jo 」商標、鞋靴商品之註冊第七一五七二三號商標與第二九六三○一號「JO．JO
AND Device」商標、衣服商品之註冊第六七九九九九號「NATURALLY JOJO設計圖」商
標與第七○九二二三號「兩小無猜圖JoJo & BoBo 」商標），任何具有普通知識、理
性思考之商標申請人，均無法接受同一機關獨以一次偶發之見解即推翻多達五次之審
查結果，是被告於本案之審查，誠無以取信於民。且前述多件「NATURALLY JOJO設計
圖」商標經核准註冊之事實，雖經原告於提出訴願時，具體陳明及舉證，惟原決定機
關僅以案情有別為由，拒絕斟酌，實令人有官官相護之嘆。蓋前述與原告商標並存者
，均以「JOJO」為外文部分，與本案據以核駁商標之構成並無多大不同，案情難謂有
別，且商標個案審查拘束原則，係因考慮時空、社會環境及客體等因素之改變，認商
標審查機關應有較多之自由裁量權。惟如前說明，相同於本案商標之圖樣早已經核准
註冊於多類商品，且各該商標所指定使用之同一或類似商品中，不乏如本案據以核駁
商標之以「JOJO」作為商標之外文者，則依審查一貫之原則，實難於本案獨謂不得註
冊。然則，原決定機關逕以案情有別、商標個案審查拘束原則云云，絲毫未加以斟酌
，要難謂無違誤。尤有進者，原告翻閱商標公報發現，上述多件「NATURALLY JOJO設
計圖」商標與「JO.Joand  device」等多件商標並存所彰顯之審查尺度，並非出自偶
然，亦非單純之個案，如在胸針、項鍊等商品，註冊第四五二七七二號「 都都 GOOD
DODO」商標與註冊第八四五七二七號「DODO」商標雙雙獲准並存；在衣服商品中，「
TOTO」與「TOTO  BEAR」亦分別獲准列為註冊第七二○七九六及第七七四二六五號商
標，是可知商標圖樣由二以上部分所構成者，判斷其與他人商標是否構成近似，固應
分別就其各個部分加以觀察，惟如其中某一部分占絕大之面積，其他部分細小而易使
人忽略，或各個部分結合為一體，無法分割，則認定「近似」與否，即應就二商標整
體圖樣於異時異地施以通體隔離之觀察，視其有無致生混淆誤認之虞為斷，而不得僅
以某一部分組成字母之相同，反忽略整體之圖樣差異，率謂為近似之商標。系爭商標
係單純於一黑色矩形中以反白之方式，上下排列「NATURALLY JOJO設計圖」二外文單
字，就圖樣觀之，雖下排字體較大，惟因皆置於黑色長矩形之內，並無法加以分割，
故乃完整一體之商標，自不得單就其中之任一單字，謂與他人商標有構成近似之可疑
。至被告據以核駁之註冊第七九三○○五號「JOJO及圖」商標（如附圖二），其圖樣
乃包含一引人注意且占絕大面積之擬人化動物圖形，其銅鈴般之大眼睛、作歡迎狀之
姿態，均十分特殊而使人留下深刻印象，反而文字部分僅附記於圖形下，且字體較小
，易為人所忽略，兩商標之構圖差異顯然，實無致生混淆之可能，此由七十四年度判
字第四七三號及八十四年度判字第八十五號判決亦可得相同之意旨。綜上論陳，原告
之「NATURALLY JOJO設計圖」商標，早已於衣服、靴鞋、帽子、襪子及眼鏡等五類商
品之中，經被告核准與包含外文「JOJO」之各該商標並存，迄今已逾二、三年，既未
聞消費者有發生混淆誤認之情事，各該註冊商標專用權人亦未曾有干預之行為，其案
情既與本案彷彿，則無論依審查一貫之原則，或斟酌實際交易之情形，均萬難令人心
服，請判決撤銷一再訴願決定及原處分等語。
被告答辯意旨略謂：系爭商標圖樣上之外文「JOJO」與據以核駁商標圖樣上之外文「
JOJO」相較，字及書寫方式均完全相同，且分別構成各該商標之主要部分，異時異地
隔離觀察或倉促購買之際，難謂無使普通知識經驗之商品購買人產生混淆誤認之虞，
應屬近似之商標，復均指定使用於同一或類似商品，自有商標法第三十七條第十二款
規定之適用。至原告所舉諸例，經查或為專用期間屆滿消滅，或為案情有別，依商標
個案審理原則，尚不得比附援引，執為本件應予核准註冊之論據。被告依法核駁其註
冊之申請，並無不合，請判決駁回原告之訴等語。
　　理　由
按商標圖樣相同或近似於他人同一商品或類似商品之註冊商標者，不得申請註冊，為
商標法第三十七條第十二款所規定。而判斷商標近似與否，應就其主要部分隔離觀察
有無引起混同誤認之虞以為斷，迭經經本院著有判例。本件原告於八十七年五月二十
五日以系爭商標指定使用於卡片等商品申請註冊，經被告以其與據以核駁之商標近似
，首揭規定予以核駁。原告不服，循序提起行政訴訟，主張如事實欄所載。經查系爭
商標圖樣，係由墨色長方形內反白之外文「NATURALL JOJO 」組成，其外文係上下排
列，且字體大小不同，尚非不得分別審究，且均極清晰，為主要部分之一。而據以核
駁商標，係由一動物造形與外文「JO JO 」組成，該外文列於圖形下，字形明顯，亦
係主要部分。系爭商標主要部分之一外文「「JOJO」，與據以核駁商標圖樣主要部分
之一之外文「JO JO 」相同，異時異地隔離觀察，難謂無混同誤認之虞，且指定使用
於同一或類似商品（據以核駁商標指定使用於書籍、卡片等商品），原處分認屬近似
之商標，乃核駁本案商標申請註冊，揆諸首揭規定，並無不當，訴願、再訴願決定遞
予維持，俱無不合。原告所舉「NATURALLY JOJO設計圖」商標與第三五八四○四號「
佳佳及圖JOJO」、第四五○三一六號「嬌嬌及圖jo jo 」商標、第二九六三○一號「
JO．JO AND Device」商標、第七○九二二三號「兩小無猜圖JoJo & BoBo」商標；註
冊第四五二七七二號「都都GOOD DODO 」商標與第八四五七二七號「DODO」商標；註
冊第七二○七九六號「TOTO」商標及第七七四二六五號「TOTO BEAR 及圖」商標及行
政院台八十訴字第八六六二號、台八十二訴字第二六○一九號、台八十三訴字第四五
六九八號等決定書暨本院七十四年度判字第四七三號及八十四年度判字第八十五號判
決，或為專用期間屆滿消滅（第二九六三○一號「JO．JO AND Device 」商標），或
案情各別，且屬另案妥適與否問題，尚難執為系爭商標應准註冊之依據。原告起訴意
旨為無理由，應予駁回。
據上論結，本件原告之訴為無理由，爰依行政訴訟法施行法第二條、行政訴訟法第九
十八條第三項前段，判決如主文。
中　　華　　民　　國　　九十一　　　年　　 一 　　　　月　　 十一 　　　日
                    最 高 行 政 法 院  第 一 庭
                                審 判 長 法  官　　　黃　綠　星
                                         法  官      彭  鳳  至
                                         法  官　　　蔡　進　田
                                         法  官　　　黃　璽　君
                                         法  官　　　廖　宏　明
右  正  本  證  明  與  原  本  無  異
　　　　　　　　　　　　　　　　　　　　 法院書記官　邱  彰  德
中　　華　　民　　國　　九十一　　　年　　　一　　　　月　　　十一　　　日
